【裁判字號】    97,消債更,900
【裁判日期】    971128
【裁判案由】    更生事件
【裁判全文】
臺灣板橋地方法院民事裁定           97年度消債更字第900號
聲  請  人  甲○○
代  理  人  陳繼民律師
上列當事人因消費者債務清理事件聲請更生，本院裁定如下：
    主  文
聲請人甲○○自中華民國九十七年十一月二十八日十六時起開始
更生程序。
命司法事務官進行本件更生程序。
    理  由
一、按債務人與金融機構協商成立者，不可聲請更生或清算。但
    因不可歸責於己之事由，致履行顯有重大困難者，不在此限
    ；本條例施行前，債務人依金融主管機關協調成立之中華民
    國銀行公會會員，辦理消費金融案件無擔保債務協商機制與
    金融機構成立之協商，準用前項之規定；次按法院開始更生
    程序之裁定，應載明其年、月、日、時，並即時發生效力；
    法院裁定開始更生或清算程序後，得命司法事務官進行更生
    或清算程序，消費者債務清理條例第151條第 5項、第6項、
    第45條第 1項、第16條第 1項前段分別定有明文。
二、本件聲請意旨略以：其有不能清償債務之虞，目前債務總金
    額為2,201,702 元，消費者債務清理條例施行前，曾依照中
    華民國銀行公會會員辦理消費金融案件無擔保債務協商機制
    ，與其最大債權金融機構日盛國際商業銀行股份有限公司（
    下稱：日盛銀行）成立協商，雙方約定聲請人自民國95年 6
    月起，分100期，利率3.88%，每月10日以27,072元依各債權
    銀行債權金額比例清償其各項債務，直至全部清償為止；惟
    聲請人每月平均收入僅約為17,500元，協商還款金額卻高達
    27,072元，顯然超出聲請人每月之薪資收入，再加上配偶長
    期失業在家，其雖曾嘗試尋找適合之工作，然因年紀甚高，
    並無公司行號願意提供工作，僅能陸續在住家附近從事臨時
    工，近來因聲請人之公公攝護腺開刀，今年脊椎開刀，又本
    身患有糖尿病，需固定注射胰島素，故現由其配偶照料公公
    一切，而無法外出求職，是以家中經濟均仰賴聲請人之收入
    ，然其收入實在無法負擔家中開銷，但為免家人長期應對不
    同銀行之催討電話，而生活在恐慌中，聲請人不得已只好同
    意由最大債權銀行片面決定之協商金額，然該金額實高於聲
    請人每月薪資，故聲請人僅得向親友借款償還，但因無法負
    擔生計，致償還 4期後已無力清償而於95年11月毀諾，其毀
    諾實具有不可歸責於己之事由；另聲請人現受台北富邦銀行
    執行扣薪3分之1，因此如能停止該薪資之強制執行，則其願
    每個月清償13,000元，分72期共6年，清償總金額為936,000
    元，清償成數計為目前債務總額之 4成，懇請鈞院准予更生
    等語。（見本卷第4-6、11、27 -28、39- 41、47-48、56-6
    2、79-87頁）
三、查聲請人曾經參加中華民國銀行公會會員辦理消費金融案件
    無擔保債務協商機制，與日盛銀行成立協商並於還款 4期後
    毀諾等情，據其提出之無擔保債務還款計畫、板信商業銀行
    第00000000000000帳號存摺內頁影本、財團法人金融聯合徵
    信中心債權人清冊及日盛銀行97年 9月26日民事陳報狀等件
    ，分別附於本卷第 27-38、60-62、79-87頁在卷可稽，是聲
    請人向本院聲請更生，須符合「不可歸責於己致履行顯有重
    大困難之事由」之要件，方為適法。
四、再聲請人以每月依協商還款條件應繳交之還款金額，高於其
    每月之收入，且配偶周文質失業在家，家中經濟均仰賴聲請
    人之收入，而主張毀諾具有不可歸責於己事由乙節，據其提
    出之戶籍謄本、甲○○95、96年度國稅局綜合所得資料清單
    、板信商業銀行第00000000000000帳號存摺內頁影本、周文
    質勞工保險被保險人投保資料表、周文質95、96年度國稅局
    綜合所得資料清單等件，分別附於本卷第9-10、13-14、29-
    -38、58-59、49-50 頁足憑，自堪信為真實，職此，日盛銀
    行於協商當時未擬定聲請人足以負擔之還款方案，致聲請人
    因無法履行而生毀諾情事，自屬不可歸責於聲請人之事由，
    況聲請人在此協商條件情況下，仍盡力清償 4期，已足堪認
    聲請人之還款誠意，自應予其更生之機會。
五、承上所述，本件聲請人除符合消費者債務清理條例第151 條
    第5項但書之要件外，復查無本條例第6條第3項、第8條或第
    46條各款所定駁回更生聲請之事由存在，則聲請人聲請更生
    應屬有據，爰依上開規定命司法事務官進行本件更生程序，
    裁定如主文。
中    華    民    國    97    年    11    月    28    日
                  民事第三庭  法  官  何君豪
上為正本係照原本作成
本件不得抗告
本裁定已於97年12月1日下午4時時公告。
中    華    民    國    97    年    11    月    28    日
                              書記官  黃琴茜


司法院資訊處製作；財團法人民間司法改革基金會備份。
